臺灣臺北地方法院刑事判決　　　　　　　　　　　　　九十年度訴字第一三一三號
　　公　訴　人　臺灣臺北地方法院檢察署檢察官
　　被　　　告　甲○○
右列被告因違反毒品危害防制條例案件，經檢察官提起公訴（九十年度毒偵緝字第二
八三號），本院判決如左：
    主      文
本件公訴不受理。
    理      由
一、公訴意旨略以：被告甲○○曾於民國八十七年間因違反麻醉藥品管理條例、偽造
    文書、詐欺等案件，經定應執行刑有期徒刑一年四月確定，於八十八年五月二十
    一日執行完畢，又因施用第二級毒品安非他命案件，經觀察、勒戒後，認無繼續
    施用毒品之傾向，經台灣新竹地方法院於八十七年十二月二十二日，以八十七年
    度易字第五四０號判處免刑確定。惟被告仍不知悔改，復基於概括犯意，自九十
    年三月間起至九十年十一月九日止，連續在台北市○○街綽號「雞肉」之友人住
    處施用第一、二級毒品海洛因與安非他命，為警於九十年三月十四日凌晨三時五
    十五分許，在台北市中山區○○○路、民權東路口查獲，經依本院九十年度毒聲
    字第一三九七號裁定送台灣台北看守所附設勒戒處所觀察、勒戒後，認有繼續施
    用毒品之傾向，案經台北市政府警察局中山分局報告偵辦，因認被告甲○○涉有
    違反毒品危害防制條例第十條第一項之施用第一級毒品及同條第二項之施用第二
    級毒品罪嫌云云。
二、按對於被告無審判權者，應諭知不受理之判決，並得不經言詞辯論為之，刑事訴
    訟法第三百零三條第六款、第三百零七條分別定有明文。又「現役軍人犯陸海空
    軍刑法或其特別法之罪，依本法之規定追訴審判之」、「本法稱現役軍人者，謂
    依兵役法或其他法律服現役之軍官、士官、士兵」、「犯罪在任職服役前，發覺
    在任職服役中者，依本法追訴審判。但案件在追訴審判中而離職離役者，初審案
    件應移送該管第一審之法院，上訴案件應移送該管第二審之法院審判。」、「犯
    罪在任職服役中，發覺在離職離役後者，由法院審判。」、「前二項規定，按行
    為時之身分適用法律。」、「犯罪事實之一部應依本法審判時，全部依本法審判
    之。」，軍事審判法第一條第一項前段、第二條及第五條第一項、第二項、第三
    項及第三十四條亦分別定有明文。再「現役軍人犯本法之罪者，依本法處罰。」
    、「現役軍人犯本法之罪後，喪失現役軍人身分者，仍適用本法處罰。」、「本
    法所稱現役軍人，謂依兵役法或其他法律服現役之軍官、士官、士兵。」、「現
    役軍人違反毒品危害防制條例之規定者，依其規定處理之。」，復為陸海空軍刑
    法第一條、第三條、第六條及第七十七條所明定。末按「現役軍人在戰時犯陸海
    空軍刑法或其特別法以外之罪，而其犯罪及發覺均在任職服役中者，應受軍事審
    判，此觀軍事審判法第一條第一項、第五條第二項規定自明。」、「犯罪在任職
    服役中，發覺在離職離役後者，由法院審判，並按行為時之身分適用法律，為軍
    事審判法第五條第二項、第三項所明定。又該條所稱發覺，係指該管公務員已知
    犯罪事實並知犯罪人之為何人而言。」、「現役軍人在戰時犯陸海空軍刑法或其
    特別法以外之罪，如其犯罪及發覺均在任職服役中，或有刑法第五十五條、第五
    十六條之案件，其一部犯罪事實，應依軍事審判法之規定追訴審判，普通司法機
    關無權受理，並不因追訴審判時已經離役而有異，此觀軍事審判決第一條第一項
    、第五條第一項、第二項之規定自明。」，復經最高法院著有六十九年台非字第
    一０一號判例、五十七年度台非字第三二號判決及五十九年度台非字第三三號判
    決可資參照。
三、經查：
    （一）被告甲○○於八十六年十一月二十一日入伍，至九十年五月三日零時始行
          退伍，且並曾自八十七年二月四日因案停役生效日起，迄八十八年九月十
          六日赴陸軍明德班報到回役止之該段期間不具現役軍人身分，有法務部戶
          役政連結作業系統表、陸軍總司令部人事署九十一年三月四日（九一）信
          務字第０四九八七函暨檢附之軍管區司令部後備軍人中心主檔查詢作業表
          、台北市後備司令部九十一年五月十三日（九一）昂信字第四一四一號函
          等件附卷可查，是被告自八十六年十一月二十一日起至八十七年二月四日
          停役生效日止及自八十八年九月十六日赴陸軍明德班報到回役之日起至九
          十年五月三日零時止，顯具有現役軍人之身分。
    （二）本件公訴人認被告涉嫌施用第一級毒品海洛因及第二級毒品安非他命犯行
          之時間均為自九十年三月間起至九十年十一月九日止，被告復於九十年三
          月十四日凌晨三時五十五分許在台北市中山區○○○路、民權東路口為警
          查獲，此觀卷內之起訴書自明，而被告於九十年三月十四日凌晨三時五十
          五分許為台北市政府警察局中山分局查獲並採集尿液後，經該局警員謝宗
          基於九十年三月二十二日將被告尿液送台北市立療養院檢驗，檢驗結果呈
          安非他命陽性反應，經該局警員謝宗基於同年月二十九日將該院煙毒尿液
          檢驗報告書取回，該局警員謝宗基再於同年四月六日將被告尿液送行政院
          國軍退除役官兵輔導委員會台北榮民總醫院臨床毒物科檢驗，檢驗結果則
          呈甲基安非他命陽性反應、嗎啡陽性及可待因陽性反應，並經該局警員謝
          宗基於九十年四月十六日前往取回該檢驗報告，此亦有台北市立療養院煙
          毒尿液檢驗報告書、行政院國軍退除役官兵輔導委員會台北榮民總醫院臨
          床毒物科檢驗報告、台北市政府警察局中山分局九十一年二月十九日北市
          警中分刑字第九一六０九０五九００號函及九十一年三月十二日北市警中
          分刑字第０九一六一一一七八００號函在卷可查，是堪認至遲迄九十年四
          月十六日警員謝宗基將行政院國軍退除役官兵輔導委員會台北榮民總醫院
          臨床毒物科檢驗報告攜回台北市政府警察局中山分局時止，該管公務員已
          發覺被告涉有施用第一級毒品海洛因及第二級毒品安非他命之犯行，故本
          件被告涉嫌施用第一級毒品海洛因及第二級毒品安非他命一部犯行之犯罪
          時（即九十年三月間起至九十年五月三日零時止）暨發覺時，被告均顯在
          任職服役中而具有現役軍人之身分，是雖台北市政府警察局中山分局迄九
          十年五月三日被告退伍後始將本案以北市警中分刑基字第九０六一三三四
          八００號移送書移請台灣台北地方法院檢察署偵辦，但仍難因此憑認被告
          之犯行係發覺於離職離役後，揆之前揭說明，本案此部分顯應依軍事審判
          法之規定由軍法機關追訴審判，本院並無審判權。又本件被告犯罪事實之
          一部（即九十年三月間起迄九十年五月三日零時止）既應依軍事審判法之
          規定審判之，依前揭軍事審判法第三十四條之規定，全部即應依軍事審判
          法之規定審判，是本院就被告自九十年五月三日零時起至九十年十一月九
          日之犯行顯亦無審判權。故揆之前揭規定及說明，公訴人就本案向本院提
          起公訴，顯有未合，本院並無審判權，依法自應諭知公訴不受理之判決。
四、又「國家安全法第八條第二項停止適用後法院與軍法機關移審案件應行注意事項
    」之規定，係指案件於九十年十月二日前即已繫屬司法機關或軍法機關之案件應
    行注意事項之處理原則，並非指於九十年十月二日後始繫屬司法機關或軍法機關
    之案件應行注意事項之處理原則，本案於九十年十二月二十四日始行繫屬本院，
    應無該應行注意事項之適用，本院不應依該注意事項第九項之規定，逕行移請軍
    法機關接辦，而應諭知不受理判決，由公訴人另行依法將本案移送軍法機關依軍
    事審判法及陸海空軍刑法之規定處理之，附此敘明。
據上論斷，應依刑事訴訟法第三百零三條第六款、第三百零七條，判決如主文。
中      華      民      國      九十一    年    十一    月      二十    日
                                      臺灣臺北地方法院刑事第五庭
                                          法  官  黃  紹  紘
右正本證明與原本無異。
如不服本判決，應於判決送達後十日內，向本院提出上訴狀。
                                          書記官  劉  新  怡
中      華      民      國      九十一    年    十一    月      二十    日
